【裁判字號】    95,訴,735
【裁判日期】    951120
【裁判案由】    違反毒品危害防制條例
【裁判全文】
臺灣雲林地方法院刑事判決               95年度訴字第735號
公  訴  人  臺灣雲林地方法院檢察署檢察官
被      告  乙○○
                    （現在臺灣雲林第二監獄執行中）
上列被告因違反毒品危害防制條例案件，經檢察官提起公訴（95
年度毒偵字第1066號、第1182號），於本院準備程序進行中，被
告就被訴事實為有罪之陳述，經合議庭裁定由法官一人獨任進行
簡式審判程序，判決如下：
    主      文
乙○○施用第一級毒品，累犯，處有期徒刑壹年陸月。扣案之注
射針筒貳支及夾鏈袋貳只，均沒收之。
    事實及理由
一、犯罪事實：
    乙○○前因施用毒品案件，經本院裁定令入戒治處所施以強
    制戒治，嗣因裁定停止戒治，所餘戒治期間付保護管束，而
    於民國92年2 月13日離開戒治所，迄92年9 月28日保護管束
    期滿未經撤銷停止戒治，視為戒治期滿；又經本院分別於91
    年12月6 日以91年度訴字第113 號判處有期徒刑8 月確定、
    於91年12月6 日以91年度易字第504 號判處有期徒刑4 月確
    定，嗣經合併定應執行有期徒刑11月；再因施用毒品案件，
    由本院於93年4 月14日以93年度訴字第142 號判處有期徒刑
    7 月確定；復因電信法案件，經本院於93年11月10日以93年
    度虎簡字第270 號判處有期徒刑3 月確定，於92年11月19日
    入監接續執行上開所判有期徒刑11月、7 月及3 月，甫於93
    年11月26日因縮短刑期假釋出監，於94年8 月10日未經撤銷
    假釋而執行完畢，以已執行論。詎其猶未戒除毒癮，又起施
    用毒品惡習，自95年7 月2 日上午10時許起至同年8 月9 日
    下午2 時止，在雲林縣斗六市西市菜市場女廁所內（僅95年
    8 月9 日查獲當日1 次）及雲林縣林內鄉○○路329 巷9 之
    4 號其住處，以將第一級毒品海洛因（下稱海洛因）摻水置
    於針筒內注射血管之方式，接續施用海洛因，約每2 至3 日
    施用1 次。為警分別於95年7 月23日上午9 時50分許，在雲
    林縣斗六市○○路與慶生路口查獲，並扣得注射針筒1 支及
    夾鏈袋1 只；於95年8 月9 日下午2 時30分許，在雲林縣斗
    六市西市菜市場女廁所前查獲，並扣得注射針筒1 支及夾鏈
    袋1 只等物。
二、認定犯罪事實所憑證據及理由
  (一)尿液檢體採集送驗紀錄表2份。
  (二)詮昕科技股份有限公司濫用藥物尿液檢驗報告2份。
  (三)刑事資料查註紀錄表、全國施用毒品案件紀錄表。
  (四)注射針筒2支。
  (五)夾鏈袋2只。
  (六)被告乙○○於檢察官面前之供述筆錄。
  (七)被告於本院審理時，對前開犯罪事實坦承不諱，核於上揭證
    據資料相符，本案事證明確，應予依法論科。
三、論罪科刑之理由：
  (一)核被告所為，係犯毒品危害防制條例第10條第1 項之施用第
    一級毒品罪。
  (二)刑法第56條連續犯之規定，業於94年1 月7 日經立法院刪除
    ，新修正刑法於95年7 月1 日施行，本案被告施用毒品期間
    皆於修正前開規定之後，依上述刪除連續犯規定之立法說明
    ，連續犯之規定廢除後，對於部分習慣犯，例如吸毒等犯罪
    ，是否會因適用數罪併罰而使刑罰過重產生不合理之現象一
    節，在實務運用上應可參考德、日等國之經驗，委由學界及
    實務以補充解釋之方式，發展接續犯之概念，對於合乎「接
    續犯」或「包括的一罪」之情形，認為構成單一之犯罪，以
    限縮數罪併罰之範圍，用以解決上述問題。又接續犯係指如
    數行為於同時同地或密切接近之時地實施，侵害同一之法益
    ，各行為之獨立性極為薄弱，依一般社會健全觀念，在時間
    差距上，難以強行分開，在刑法評價上，以視為數個舉動之
    接續施行，合為包括之一行為予以評價，較為合理，而為包
    括之一罪，最高法院86年臺上字第3295號判例意旨參照。則
    接續犯乃行為人主觀上出於一犯罪決意，在時間空間密接之
    情況下，出於數個自然行為，而持續侵害同一法益之犯罪，
    其特徵在於每個行為原即足獨立成罪，即其所實現之構成要
    件並非預定須實施數次行為始足成罪，然由於自數行為完成
    後逆溯觀察之結果，各該行為於時空密接之情況下，顯然於
    評價上喪失其獨立性，遂將各該行為全體包括地斷為一罪，
    此與集合犯乃立法者於架構構成要件行為時，原即將多數同
    種行為之反覆實施預定於內，從而，實施1 次固仍足以成罪
    ，縱使於同一意思下多次反覆實施，亦僅包括地成立一罪，
    如收集犯、散布犯、常業犯之概念，尚有不同。依上開立法
    說明，對於習慣犯者，立法者鼓勵以接續犯之概念認定被告
    之罪數，以避免數罪併罰之過苛。經查，本案被告自95年7
    月2 日上午10時許起至同年8 月9 日下午2 時止，除於95年
    8 月9 日查獲當日在雲林縣斗六市西市菜市場女廁所內施用
    海洛因1 次外，其餘皆在雲林縣林內鄉○○路329 巷9 之4
    號其住處內，約每2 至3 日施用海洛因1 次，業據被告供承
    在卷，顯見被告多次施用海洛因時間密切接近，地點多屬相
    同，皆基於施用毒品之慣常習性反覆所為，已施用海洛因成
    癮，具有施用海洛因之習慣，屬習慣犯，各行為間之獨立性
    極為薄弱，難以強行分開，揆諸前開說明，因刑法已刪除連
    續犯規定，宜認定為接續犯行，是被告之行為起迄時皆在95
    年7 月1 日新修正施行刑法後，即無新舊法比較之問題，爰
    逕依修正後之現行刑法，認定被告係犯接續施用第一級毒品
    罪。至起訴意旨認此為包括一罪之集合犯，尚無所據，自有
    未洽。
  (三)被告前因施用毒品案件，經本院分別於91年12月6 日以91年
    度訴字第113 號判處有期徒刑8 月確定、於91年12月6 日以
    91 年 度易字第504 號判處有期徒刑4 月確定，嗣經合併定
    應執行有期徒刑11月；再因施用毒品案件，由本院於93年4
    月14日以93年度訴字第142 號判處有期徒刑7 月確定；復因
    電信法案件，經本院於93年11月10日以93年度虎簡字第270
    號判處有期徒刑3 月確定，於92年11月19日入監接續執行上
    開所判有期徒刑11月、7 月及3 月，甫於93年11月26日因縮
    短刑期假釋出監，於94年8 月10日未經撤銷假釋而執行完畢
    ，以已執行論，有臺灣高等法院被告前案紀錄表在卷可按，
    其受有期徒刑執行完畢，5 年內再犯本案最重本刑為有期徒
    刑以上之罪，為累犯，應依刑法第47條第1 項規定加重其刑
    。
  (四)爰審酌被告前有電信法及多次施用毒品等前科，且因施用海
    洛因，甫經本院於95年4 月18日判處有期徒刑1 年2 月確定
    ，而於同年8 月9 日入監服刑中，有臺灣高等法院被告前案
    紀錄表1 份可佐，可見被告素行不佳，且才因施用毒品案件
    ，於今年4 月18日經本院裁判，卻於同年7 月2 日即再行施
    用海洛因，足認施用毒品成癮，實須藉由監獄管理單位，施
    予較長之矯正，以期收教化之功能，冀此可戒除被告之毒癮
    ，兼衡其犯後坦承犯行，有誠心悔悟並表明希藉此執行而戒
    去毒癮，及其智識、家庭狀況等一切情狀，量處如主文所示
    之刑。
  (五)扣案之注射針筒2 支，供被告以之注射所欲施用海洛因所用
    ；扣案之夾鏈袋2 只，為供裝海洛因所用，而內容物皆已施
    用殆盡，皆為被告所有且供其犯罪所用，業據被告供明在卷
    ，爰依刑法第38條第1 項第2 款之規定宣告沒收。
四、應適用之法律：
  (一)刑事訴訟法第273條之1第1項、第299條第1項前段。
  (二)毒品危害防制條例第10條第1項。
  (三)刑法第11條前段、第47條第1項、第38條第1項第2款。
本案經檢察官甲○○到庭執行職務。
中    華    民    國    95    年    11    月    20    日
                刑事第五庭    法  官 藍家偉
以上正本證明與原本無異。
如不服本判決，應於判決收受後10日內，向本院提出上訴狀（須
附繕本）。
                              書記官 徐基典
中    華    民    國    95    年    11    月    20    日
附錄本案論罪科刑法條全文：
毒品危害防制條例第10條
施用第一級毒品者，處六月以上五年以下有期徒刑。
施用第二級毒品者，處三年以下有期徒刑。


司法院資訊處製作；財團法人民間司法改革基金會備份。
